臺灣臺中地方法院民事判決　99年度簡上字第290號
上　訴　人
即　原　告　盧永安
被　上訴人
即　被　告　賴素英
訴訟代理人　陳淑卿律師
上列當事人間請求清償借款事件，上訴人對於中華民國99年9月9
日臺灣臺中地方法院臺中簡易庭99年中簡字第1218號第一審簡易
判決提起上訴，本院於民國100年4月8日言詞辯論終結，判決如
下：
    主  文
上訴駁回。
第二審訴訟費用由上訴人負擔。
    事實及理由
壹、程序方面：
一、按訴狀送達後，原告不得將原訴變更或追加他訴，但擴張或
    減縮應受判決事項之聲明者，不在此限，民事訴訟法第255
    條第1項第3款定有明文。本件上訴人於起訴時，原請求被上
    訴人應給付新臺幣（下同）33萬元，及自起訴狀繕本送達被
    上訴人翌日起至清償日止，按年息6%計算之利息；嗣於訴狀
    送達後，就利息部分變更請求按年息5%計算之利息。核係未
    變更訴訟標的下所為減縮應受判決事項之聲明，依首揭規定
    ，應予准許，先予敘明。
二、上訴人經合法通知，未於言詞辯論期日到場，核無民事訴訟
    法第386條各款所列情形，爰依被上訴人之聲請，由其一造
    辯論而為判決。
貳、兩造之主張：
一、上訴人起訴主張：
(一)被上訴人於民國89年3月間，因委託上訴人代為操作股票買
    賣，欠缺資金繳納價金，乃由訴外人即證人洪若誼先行墊付
    33萬元後，被上訴人商得上訴人同意借款，因而由上訴人於
    89年3月9日匯款33萬元予洪若誼，用以清償上述墊款。不料
    ，被上訴人事後竟遲遲不歸還上訴人出借之33萬元，為此，
    依消費借貸之法律關係訴請被上訴人清償借款。並聲明：被
    上訴人應給付上訴人33萬元，及自起訴狀繕本送達被上訴人
    翌日起至清償日止，按年息6%計算之利息。
(二)上訴人於二審程序補充陳述及減縮訴之聲明為：上訴人當初
    是受被上訴人委託為其操作買賣股票，而洪若誼是股票營業
    員，上訴人都是跟洪若誼下單，上訴人知道被上訴人的資金
    能力大約在四、五百萬元的範圍，所以上訴人會在這個範圍
    內操作。後來上訴人於89年3月8日為被上訴人操作交割股票
    ，被上訴人之股票資金帳戶(即賴素英彰化商業銀行北台中
    分行00000000000000帳號帳戶，下稱系爭彰銀帳戶)資金不
    足，上訴人就叫洪若誼調款項補進系爭彰銀帳戶，後來這檔
    股票再賣出去時所得的交割款，不足以償還洪若誼匯款至系
    爭彰銀帳戶的金額，還差33萬元，所以上訴人才幫被上訴人
    墊還33萬元給洪若誼。上訴聲明：1、原判決廢棄。2、被上
    訴人應給付上訴人33萬元，及自起訴狀繕本送達被上訴人翌
    日起至清償日止，按年息5%計算之利息。
二、被上訴人則以：被上訴人之前固曾委託上訴人代為操作股票
    買賣，但上訴人經常超越所委託之金額，被上訴人因而於89
    年3月間向上訴人終止委託關係。被上訴人並未向上訴人借
    款，上訴人與訴外人洪若誼間之匯款，要屬其間之債權債務
    關係，與被上訴人無涉。洪若誼雖曾匯款30萬元入被上訴人
    帳戶，惟所匯金額僅30萬元，與上訴人請求之33萬元，並不
    符合。又兩造間固有資金往來，惟多係上訴人向被上訴人借
    款，被上訴人自88年6月17日起至89年3月22日止，多次匯款
    至上訴人名下之彰化商業銀行北台中分行00000000000000帳
    號帳戶，其中於89年3月2日、3月22日即各匯款22萬元、10
    萬元予上訴人。且被上訴人名下之華南商業銀行北台中分行
    000000000000帳號活儲帳戶，自88年4月9日起至96年6月8日
    止，每日存款餘額，至少數百萬元，是被上訴人實無向他人
    借款之必要。上訴人主張被上訴人積欠其借款，並不實在。
    答辯聲明：上訴駁回。
參、法院之判斷：
一、本件依：(1)上訴人於二審聲請本院所調得之被上訴人名下系
    爭彰銀帳戶交易明細(顯示於89年3月7日有一筆30萬元存款
    匯入該帳戶)；與(2)被上訴人於原審99年7月5日審理時陳稱
    ：上訴人有叫洪若誼匯給我30萬元，但這是上訴人本來就欠
    我的錢，上訴人原本就欠我30幾萬元等語；及(3)上訴人於一
    審所提出之存摺存款帳戶資料及交易明細查詢表、銀行取款
    單(顯示上訴人於89年3月9日自其名下之彰化商業銀行北台
    中分行00000000000000帳號帳戶提領33萬元)、存款憑條(顯
    示上訴人於89年3月9日存款33萬元至洪若誼名下帳戶)等事
    證，僅能證明洪若誼應有於89年3月7日匯款30萬元予被上訴
    人，之後上訴人有匯款33萬元予洪若誼等資金往來之事實，
    惟私人間之資金往來，其原因關係存在多種可能性，上開事
    證尚無法證明上訴人有借款33萬元予被上訴人之事實。蓋洪
    若誼係匯款30萬元予被上訴人，惟上訴人於2日後匯予洪若
    誼之款項則為33萬元，二筆款項金額並非一致；又依證人洪
    若誼於原審中之證述：「(問：提示起訴狀所附交易明細查
    詢單，有匯33萬元是怎麼回事？)當初已經十年了，我印象
    中我只知道原告因為股票問題，因為沒有賣掉，需要一筆款
    項，要我幫忙他，我想也不是故意的，原告說一、二天就還
    我，我就幫忙他，至於怎麼借他錢，我也忘記了，後來他有
    還給我，是用轉帳的方式還我的。」、「(問：是否知道原
    告跟被告之間有借貸往來的關係？)我不知道。」、「(問你
    自己跟被告有無借貸關係？)沒有。被告有來公司開過戶，
    有來過一、二次，之後都委託原告處理，我跟被告不熟悉，
    因為都是原告在處理，如果被告有來我也沒有印象。」、「
    (問：跟被告沒有任何借貸關係？)沒有。我是借款給原告，
    但借多少我也忘記了，我應該是有開提款條給原告，至於原
    告拿到款項是如何運用我不清楚，但應是做股票的事情。」
    等語(見原審卷第83、84頁)，亦無從證明被上訴人有向上訴
    人借款33萬元。又依上訴人所提出之被上訴人名下元大證券
    台中分公司客戶歷史交易明細表，僅能顯示被上訴人於89
    年3月間有股票交易行為，惟上訴人並未進一步說明其所提
    出上述資料，如何能夠證明被上訴人有向上訴人借款33萬元
    之事實，本院亦無法從中勾稽出兩造間存在上訴人所主張之
    33萬元借款關係。
二、觀之被上訴人名下之華南商業銀行北台中分行000000000000
    帳號活儲帳戶存摺明細(二審卷第51至58頁)，於89年1至3月
    間之帳戶餘額，均保持在6百多萬元至3百多萬元之間，是上
    訴人主張被上訴人向其借款之89年3月間，被上訴人顯然具
    有相當規模之財力，故被上訴人辯稱依其資力，尚無必要向
    上訴人借款數十萬元一節，並非無憑。又被上訴人自88年6
    月17日起至89年3月22日止，匯款5000元至22萬元不等金額
    之多筆款項至上訴人名下之彰化商業銀行北台中分行000000
    00000000帳號帳戶之事實，業據被上訴人提出「原告盧永安
    調借償還明細」及證明該明細所示各次匯款紀錄之自動櫃員
    機交易明細表、存款憑條、支出傳票、華南商業銀行北台中
    分行000000000000帳號活儲帳戶存摺明細為證(二審卷第42
    至58頁)，堪認兩造間資金往來頻仍，且有相當多筆係自被
    上訴人方面流向上訴人，而上訴人於一、二審審理過程中，
    始終未能提出具體事證，證明兩造資金往來過程中，存在本
    件起訴請求之33萬元借款原因事實，被上訴人復堅詞否認有
    此筆借款，本院自無從依上訴人之片面主張，僅以前述上訴
    人透過第三人洪若誼將一筆30萬元款項匯予被上訴人之紀錄
    ，即認定被上訴人有向上訴人借款33萬元之事實。本件上訴
    人並未能舉證證明被上訴人有向其借款33萬元，故上訴人依
    消費借貸之法律關係提起本件訴訟，為無理由，應予駁回。
    原審為上訴人敗訴之判決，並無不合。上訴意旨指摘原判決
    不當，求予廢棄改判，為無理由，應予駁回。
三、本件事證已臻明確，兩造其餘攻擊防禦方法及舉證，與本件
    判決結果並無影響，爰不逐一論述，附此敘明。
四、據上論結，本件上訴為無理由，依民事訴訟法第436條之1第
    3項、第449條第1項、第78條，判決如主文。
中    華    民    國   100    年    4     月    22    日
                  民事第二庭  審判長法  官  王銘
                                    法  官  黃炫中
                                    法  官  蔡建興
上正本證明與原本無異。
不得上訴。
中    華    民    國   100    年    4     月    22    日
                                    書記官  楊金池